臺灣高等法院民事判決　　　　　　　　 95年度上易字第811號
上　訴　人　丙○○
上　訴　人　甲○○
被上訴人　　乙○○
上列當事人間清償債務事件，上訴人對於中華民國95年7月6日臺
灣基隆地方法院94年度訴字第14號第一審判決提起上訴，本院於
96年3月20日言詞辯論終結，判決如下：
    主  文
上訴駁回。
第二審訴訟費用由上訴人負擔。
    事及理由
一、被上訴人起訴主張：緣伊與上訴人丙○○於民國92年間同居
    數月，並發生性關係，惟因上訴人丙○○反悔不欲與伊結婚
    ，上訴人丙○○為補償伊貞操所受之傷害，及先前伊向眾親
    友宣布結婚喜訊因上訴人丙○○之反悔致無法完婚所受之名
    譽損失，遂於93年8 月22日與伊成立和解書 (下稱系爭和解
    書) ，約定由上訴人丙○○給付伊新臺幣 (下同)930,000元
    ，並自93年8月22日起至109年2月19日止按月給付5,000元。
    詎上訴人丙○○僅給付3 期共15,000元，自93年12月間起即
    未給付，尚欠915,000元 ，經伊以存證信函催告，上訴人丙
    ○○仍置之不理。又上訴人甲○○於系爭和解契約簽名、蓋
    章，擔任上訴人丙○○之保證人等情，爰依系爭和解書，求
    為命上訴人丙○○應自93年10月31日起按每月之末日給付伊
    5,000元至所欠之915,000元清償完畢日止，並按各該月給付
    金額之日起至清償日止，按年息5%計算之利息。前項給付如
    強制執行無效果時，上訴人甲○○應負給付義務之判決。
    上訴人則以：伊等簽立系爭和解書之意思表示，係受被上訴
    人及訴外人吳天保脅迫所為，且伊等已以受脅迫為由，撤銷
    如系爭和解書所示之意思表示，被上訴人之請求為無理由等
    語，資為抗辯。
二、原審判命上訴人丙○○應給付被上訴人90,000元及加計法定
    遲延利息；如對上訴人丙○○強制執行無效果時，由上訴人
    甲○○給付之。上訴人丙○○並應自95年6月30日起至109年
    2 月29日止，於每月末日給付被上訴人5,000元，及於各期
    應給付之次日起至清償日止，按週年利率5%計算之利息；如
    就上訴人丙○○財產強制執行無效果時，由上訴人甲○○給
    付之。並依兩造之聲請為附條件准、免假執行之宣告，而駁
    回被上訴人其餘之請求。上訴人就渠等敗訴部分提起上訴，
    聲明：(一)原判決不利於上訴人部分廢棄。(二)上開廢棄部分，
    被上訴人在第一審之訴及其假執行之聲請均駁回。
    被上訴人就其敗訴部分未提起上訴而告確定，對上訴人之上
    訴，則聲明：上訴駁回。
三、查被上訴人與上訴人丙○○前為男女朋友關係。兩造於93年
    8 月22日簽立系爭和解書，約定由上訴人丙○○給付被上訴
    人930,000元，並以16年為限（自93年8月22日起至109年2月
    19日止）每月為一期，每月19日付款，每期應給付5,000 元
    ，並由上訴人甲○○任上訴人丙○○之履約保證人。上訴人
    丙○○於93年9月、10月、11月已依系爭和解書清償3期期款
    共15.000元，逾此部分則均未清償。另上訴人丙○○以受脅
    迫為由，於本件審理中以94年2 月17日答辯狀向被上訴人為
    撤銷如系爭和解書所示之意思表示，被上訴人於同年月22日
    收受該答辯狀等事實，有和解書、民事答辯狀、郵政國內匯
    款執據等件附卷可稽（見原審卷第7 頁第、27頁至29頁、第
    31 至32頁），且為兩造所不爭執，自堪信為真實。
四、按因被詐欺或被脅迫，而為意思表示者，表意人得撤銷其意
    思表示，民法第92條第1 項前段定有明文。又所謂被脅迫而
    為意思表示，係指因相對人或第三人以故意告以危害，致生
    恐怖所為之意思表示而言，且此項脅迫必以不法之危害為限
    。復按當事人主張有利於己之事實者，就其事實有舉證之責
    任。但法律別有規定，或依其情形顯失公平者，不在此限，
    民事訴訟法第277 條亦有明定。是主張意思表示受脅迫之人
    應舉證證明其為意思表示時，係因他人故意告以不法之危害
    ，致心生恐怖為意思表示者，方得以此為由撤銷其所為意思
    表示。經查證人吳乃勳證稱：「 (問：你與乙○○、丙○○
    是何關係？) 我跟他們是朋友，我跟丙○○認識比較久」、
    「(問：兩造為要和解寫和解書？)兩造有發生性關係，所以
    原告 (被上訴人)向被告 (上訴人)丙○○要錢，但是我認為
    丙○○很窮，所以我要去幫他」；證人林紫則證稱：「（
    問：兩造在何處簽訂和解書？當時有多少人在場？兩造的朋
    友各多少人？）是在咖啡廳，當場有12或13人在場因太久已
    不記得。男方連我及吳乃勳是4人 ，其餘都是女方朋友」等
    語(見原審卷第106、109頁)，然上訴人丙○○於原審審理中
    則稱伊與證人吳乃勳、林紫於93年8 月22日簽立協議書前
    並不相識 (原審卷第138頁)，則證人等與上訴人丙○○就彼
    此關係如何之陳述，尚且不一，其證言是否與事實相符，已
    非無疑。再就訴外人吳天保如何對於上訴人2 人施以強暴、
    脅迫乙節，證人林紫於原審先證稱「 (問：兩造為何要和
    解寫和解書？) 為甚麼要寫和解書我也不清楚。我祇看見吳
    天保強拉著丙○○的手，讓丙○○寫字，他也有拉甲○○的
    手寫字」、「 (問：和解書內容是如何做成的？是大家商量
    後寫的嗎？) 我看他們都在談錢的事，女方要男方分期付款
    ，吳天保叫丙○○要付錢，女方告訴男方一定要付錢，不可
    以失約，男方很懦弱，就同意要付錢，而吳天保當時有說如
    果男方失約沒有付錢，就要槍殺男方」 (原審卷第109~110
    頁) ，又稱「 (問：丙○○蓋手印時，吳天保有無對丙○○
    威脅恐嚇行為？) 我沒有看到有人對丙○○為脅迫、恐嚇行
    為」 (原審卷第110頁)，復改稱 (問：有無看到吳天保拉丙
    ○○的手做何事？) 有，吳天保作勢要丙○○簽，否則要打
    他，至於有無拉丙○○的手蓋印，因時間太久，已經忘記了
    」，嗣改稱「 (問：吳天保有無去拉甲○○的手蓋手印、簽
    名？) 吳天保先拉甲○○的手蓋手印及簽名，再拉丙○○的
    手簽名、蓋手印」等語，其證言就訴外人吳天保是否及如何
    對於上訴人2人實施脅迫行為，多所矛盾 ，自難遽信。又證
    人林紫復稱「和解當時原告有打丙○○，男的不敢回手，
    我看他們要吵起來，我就跑到店的外面去……我出了咖啡店
    以後我就沒有再回去……」等語 (原審院卷第110頁)，然衡
    情證人林紫既係與其夫即證人吳乃勳以上訴人丙○○之友
    人身分到場，自無於見兩造起爭執後，即逕自離去未再返回
    現場之理，益見證人林紫證言與事實不符，不足採信。另
    證人陳筱薇證以：「兩造訂和解書時，我在現場餐廳的吸菸
    區○○○道乙○○與丙○○是男女朋友，兩造有發生爭執，
    但不知發生什麼事，祇是有看到丙○○及甲○○被吳天保壓
    著手寫和解書，也有被打，我不知發生什麼事，是別人告訴
    我的，事後丙○○拿和解書給我看，吳天保拉著他們手時，
    上訴人有抗拒……」（本院卷第29頁背面) ；又證人葉人瑄
    證以: 「當時是在堤拉極品咖啡店，那邊有用餐及喝咖啡，
    我們坐在後面桌，他們沒有看到我，但我有看到他們，我去
    廁所出來時，有看到很多人圍在圓桌那邊，有看到上訴人2
    人及吳天保，我看到上訴人丙○○與被上訴人有動手，他們
    談得不愉快，也有看到吳天保抓上訴人2 人的手簽和解書，
    上訴人2人很生氣急著要離開，但是吳天保不讓他們走……
    」 ( 本院卷第30頁正面)，查證人陳筱薇、葉人瑄並非偕同
    當事人之一方在現場簽和解契約，祇是在場餐飲之觀眾，對
    於兩造為何在現場洽談原因係自第3人告知 ，並由上訴人丙
    ○○告和解書內容，竟對第3人吳天保如何強壓上訴人2人之
    手簽和書乙節，竟遠較在場參與締約之證人吳乃勳、林紫
    所見為詳盡，核與常情不符，亦難遽信，又上開證人證言又
    無其他明確之佐證，自不足為上訴人2人有利之論據。
五、上訴人2人於系爭和解書上之簽名，與其等於原審94年3月25
    日所提之民事答辯狀 (三)之簽名 (原審卷第59頁背面)，經
    以肉眼比對，並無不一致，惟衡諸常理，非出於本人自由意
    志，而係經他人強拉、牽引所為之簽名，必因簽名人有所反
    抗，顯出不流暢或歪斜之情形，而與簽名人平日所為簽名不
    同。上訴人2 人於系爭和解書上之簽名，既無不流暢或歪斜
    情形，復與其等出於自由意志所為簽名相同，自難認上訴人
    2 人於在系爭和解書上簽名之際有受訴外人吳天保強暴脅迫
    情事。
六、上訴人丙○○於原審審理中陳稱「是她 (即被上訴人) 找吳
    天保到公司找我兩次，硬要我去談賠償的問題……約8 月21
    日晚上談無結果，又約在8 月22日早上11點多在麥當勞附近
    的咖啡廳談，我當時不認識吳乃勳，是吳天保叫他來的。8
    月21日都還沒有談到賠償的事，因為時間不夠，大家都還要
    上班，而那天晚上祇是在談金戒指的事，因為原告一直叫我
    送他東西，我就去買了戒指送他，送完以後，吳天保就有作
    勢要打我，而原告乙○○則打我的臉。後來吳天保又約隔天
    見面再談，我沒有問他要談什麼事，都是他強迫我見面。第
    2天見面，吳天保突然強迫我要我賠償 ，當時祇有我與甲○
    ○去……」等語 (原審卷第138頁) ，惟上訴人2人簽立和解
    書前1 日與被上訴人及訴外人吳天保見面，商談被上訴人與
    上訴人丙○○間財務糾紛時，被上訴人及吳天保既已對上訴
    人丙○○有強暴脅迫之行為，上訴人等於次日即簽立系爭和
    解書當日與被上訴人及吳天保再次見面時，必有所防備，上
    訴人2人竟未尋求任何協助，僅2人赴約，實與常情相違。何
    況兩造及所有見證人於兩造簽立和解書後，即一同至台北市
    ○○○路2段香港鴻星港式飲茶吃飯等情 ，為兩造所不爭執
    ，並據證人吳雪華、吳天保、吳乃勳、林紫到庭證述屬實
    (原審卷第114、118頁)。衡情若上訴人丙○○、甲○○果真
    遭訴外人吳天保脅迫，於簽立系爭和解書後，當必迅速離開
    簽約地點，以求脫離訴外人吳天保之掌控，上訴人2 人竟再
    與吳天保轉往其他地點共進午餐，亦有違常理。上訴人2 人
    主張其等遭強暴脅迫而簽下系爭和解書，迄未能舉出明確證
    據證明之，自不足取，則其等本此而依民法第92條第1 項、
    第93條之規定，撤銷簽立和解書之意思表示，亦非有據，殊
    非可採。
六、次按將來給付之訴，以有預為請求之必要者為限，得提起之
    ，民事訴訟法第246條定有明文。故將來履行期屆至 ，債務
    人有不為履行之虞者，應許債權人於未屆履行期前，預先取
    得給付判決，待履行期屆至，得基於該判決聲請強制執行，
    以實現私權。就利息、租金、贍養費等應繼續給付之債務，
    就已屆履行期部分有不履行之情形者，就未屆履行期部分得
    要求為命將來給付之判決。經查上訴人丙○○就和解書內承
    諾分期給付予被上訴人之款項，僅給付3期 ，自93年12月間
    迄今即未再為任何給付乙情，既為兩造所不爭執，揆諸前揭
    規定，自堪認本件確有就尚未屆期之各期給付預為請求之必
    要；則被上訴人就95年6月30日起至109年2 月29日止之各期
    給付，依民事訴訟法第246條之規定 ，提起將來給付之訴，
    於法自無不合。
七、又按稱和解者，謂當事人約定，互相讓步，以終止爭執或防
    止爭執發生之契約；又和解有使當事人所拋棄之權利消滅及
    使當事人取得和解契約所訂明權利之效力；民法第736 條、
    第737 條分別定有明文。查本件上訴人丙○○於意思自由之
    情形下，於93年8 月22日與原告成立系爭和解契約，約定由
    上訴人丙○○給付被上訴人930,000元，並自93年8月22日起
    至109年2 月19日止，每月19日付款給付5,000元，惟上訴人
    丙○○自93年12月間即未依約清償等事實，為兩造所不爭執
    ，業如前述，揆諸前揭規定，上訴人丙○○自應依系爭和解
    契約內容，自93年12月起至109年2月止，每月19日給付被上
    訴人5,000元 ；被上訴人請求上訴人丙○○自93年12月起至
    109年2月止按月於每月末日給付上開款項，未逾系爭和解契
    約範圍，自應准許。
八、末按稱保證者，謂當事人約定一方於他方之債務人不履行債
    務時，由其代負履行責任之契約；保證人於債務人未就債務
    人之財產強制執行而無效果前，對於債權人得拒絕清償；民
    法第739條、第745條分別定有明文。而契約之債務，除附有
    條件或期限者外，於該契約成立時即已發生。故未附有條件
    或期限之保證契約成立後，保證人就主債務人於保證契約約
    定期間內所生對於債權人之債務，均應代負履行之責任，即
    其債務始於保證契約成立之時，終於約定保證期間內主債務
    人對保證契約債權人之債務全部履行完畢為止 (最高法院91
    年度台上字第1513號判決要旨參照) 。經查上訴人甲○○於
    系爭和解書簽名、蓋章，而擔任上訴人丙○○本件和解債務
    之保證人，且其為意思表示時並未受脅迫等情，既如前述，
    揆諸前揭說明，上訴人甲○○於主債務人即上訴人丙○○不
    履行系爭和解債務時，自應負保證責任，而代上訴人丙○○
    履行責任。是被上訴人請求於其就上訴人丙○○之財產強制
    執行無效果時，上訴人甲○○應負給付系爭債務之給付義務
    ，即屬有理，應予准許。
九、綜上所述，被上訴人基於和解契約之法律關係，請求上訴人
    丙○○給付90,000元，及如附表所示之利息，並自95年6 月
    30日起至109年2 月29日止，按月於每月末日，給付5,000元
    ，暨於各期應給付之次日起至清償日止，按週年利率百分之
    五計算之利息；及依保證之法律關係，請求上訴人甲○○應
    於上訴人丙○○之財產強制執行無效果時，負上開給付義務
    ，為有理由，應予准許。原審判命上訴人2 人如數給付，並
    依兩造之聲請，酌定相當擔保金額，而為准、免假執行之宣
    告，核無不合，上訴意旨指摘原判決不當，求予廢棄改判，
    為無理由，應予駁回。
十、本件事證已臻明確，兩造其餘攻擊防禦方法及其他未經援用
    之證據，經斟酌尚無礙於本院前述之認定，無一一論究之必
    要。
十一、據上論結，本件上訴為無理由，依民事訴訟法第449條第1項
    、第78條、第85條第1項前段判決如主文。
中　　華　　民　　國　　96　　年　　4 　　月　　3 　　日
                    民事第十五庭
                        審判長法　官  湯美玉
　　  　　　　　　　　　　　　法　官  郭松濤
　　　  　　　　　　　　　　　法　官  許文章
正本係照原本作成。
不得上訴。
中　　華　　民　　國　　96　　年　　4 　　月　　3 　　日
　　　　　　　　　　　　　　　書記官  陳明俐
